臺灣臺北地方法院民事判決　　　　　　　　　　　　九十二年度訴字第四二三０號
　　　原　　　告　中友船舶貨物裝卸承攬股份有限公司
　　　法定代理人　丙○○
　　　訴訟代理人　羅翠慧律師
　　　複 代理 人　李姝律師
　　　　　　　　　羅筱茜律師
　　　被　　　告　乙○○
當事人間請求損害賠償事件，經本院於中華民國九十三年九月十四日言詞辯論終結，
判決如左：
    主      文
原告之訴及假執行之聲請均駁回。
訴訟費用由原告負擔。
    事實及理由
甲、程序方面：
一、依民事訴訟法第二百六十二條第一項、第四項規定：「原告於判決確定前，得撤
    回訴之全部或一部。但被告已為本案之言詞辯論者，應得其同意。」、「訴之撤
    回，被告於期日到場，未為同意與否之表示者，自該期日起；其未於期日到場或
    係以書狀撤回者，自前項筆錄或撤回書狀送達之日起，十日內未提出異議者，視
    為同意撤回。」，及第二百六十三條第一項前段規定：「訴經撤回者，視同未起
    訴。」，原告起訴時係以甲○○、乙○○為共同被告，依民法第五百四十四條規
    定請求被告甲○○、乙○○給付新台幣（下同）二百萬元及法定遲延利息，嗣被
    告甲○○、乙○○為本案之言詞辯論後，原告即於民國九十三年三月十九日提出
    書狀撤回對被告甲○○部分之訴（見本院卷第五五頁），該撤回書狀繕本於同年
    四月八日送達被告，被告並未於十日內提出異議，揆諸首開規定，視為同意撤回
    ，且原告對被告甲○○部分之訴亦視同未起訴，合先敘明。
二、雖被告在本院言詞辯論終結後提出答辯狀，表明因八月份適逢颱風，前開住所位
    於北勢溪旁地勢低窪，為安全起見遂遷往他處暫住，遲至九十三年九月二十日始
    至派出所領取言詞辯論通知書，因已在本院九十三年九月十四日言詞辯論期日之
    後，致未能到場辯論等語。但查，被告乙○○住所設於台北縣新店市○○路○段
    二六六巷六號，除有
    陳（見被告九十三年九月二十四日答辯狀第二頁），綜觀被告該份答辯狀之記載
    ，其僅暫時於颱風豪雨期間前往他處暫時居住，尚無變更住所之意，故本院仍應
    對被告向上開地址為送達。次查，本院九十三年九月十四日言詞辯論通知書係在
    同月二日向被告住所為送達，但因不能依民事訴訟法第一百三十六條、第一百三
    十七條規定為送達，遂以寄存送達方式為之，有送達證書在卷可稽（見本院卷第
    一二八頁），依同法第一百三十八條第二項規定，於同月十一日生送達效力，堪
    可認定。雖被告遲於同月二十日始前往領取上開通知書，然被告即應受送達人究
    於何時前往領取應受送達之文書，或並未前往領取，於送達之效力均無影響，是
    以，被告已經合法通知，未於最後言詞辯論期日到場，核無民事訴訟法第三百八
    十六條所列各款情形，應依原告之聲請，由其一造辯論而為判決。
乙、得心證之理由：
一、原告主張：被告於八十九年間擔任原告董事長時曾出賣黃金一批予訴外人黃浩偉
    ，黃浩偉並簽發如附表所示票面金額共計二千七百零二萬二千二百八十元支票二
    十五紙交付原告以為價金之支付，被告嗣後將支票移交接任董事長訴外人丁○○
    。之後被告再度獲選任為原告之董事長，其並指派訴外人甲○○為董事長，丁○○則於八十九年十月五日辦理移交將上開支票交付甲○○保管，甲○○則於同年
    十月六日移交予被告。而因原告母公司訴外人中國貨櫃運輸股份有限公司於八十
    九年十月二十日臨時股東會決議解任法人董事即訴外人萬眾投資股份有限公司（
    自然人代表為被告、黃國庭、劉介山）及巨驊國際科技有限公司（自然人代表鄭
    永誠、盧馴、高世寧），並於當日董事會中選任丙○○為中國貨櫃運輸股份有限
    公司董事長並改派原告法人董事自然人代表，同時解任原總經理甲○○，改選任
    訴外人楊旭輝為代總經理，被告係在八十九年十月五日起至八十九年十月二十日
    期間擔任原告之董事。俟原告新任董事長丙○○於八十九年十月三十一日欲與被
    告辦理交接時，被告即避不見面，拒不交出前開支票，此等支票因逾發票日一年
    未提示，導致原告喪失向發票人黃浩偉請求給付票款之權利，且被告代表原告出
    賣黃金時並未簽訂任何書面買賣契約文件，原告亦無從依原因關係向買受人黃浩
    偉求償，遂受有二千七百零二萬二千二百八十元之損害。依公司法第一百九十二
    條第四項規定，被告擔任原告公司董事期間，兩造間係成立委任契約關係，則依
    民法第五百三十五條、第五百四十一條第一項規定，被告應就支票之保管盡善良
    管理人注意義務，縱其未受有報酬亦應與處理自己事務為同一之注意，被告拒絕
    返還支票致原告受有損害，依民法第五百四十四條規定應負賠償之責，為此提起
    本件訴訟並為一部請求，先行針對所受如附表編號１、２所示支票、發票金額共
    二百萬元之損害請求被告負賠償責任等語。並聲明：(一)被告應給付原告二百萬元
    ，及自起訴狀繕本送達翌日起至清償日止，按年息百分之五計算之利息。
    (二)願供擔保以代釋明，請准宣告假執行。
二、被告則以：被告並未將黃金賣給黃浩偉，所以並沒有支票二十五張的存在，自無
    從移交給丁○○，之後並沒有再度成為原告之董事長，因為並沒有向主管機關辦
    妥變更登記，當然亦未指派甲○○擔任總經理，原告所述支票發票日均在移交日
    八十九年十月五日之前，應該由移交人丁○○負責，被告無須負損害賠償責任等
    語，資為抗辯。並聲明：原告之訴及假執行之聲請均駁回。
三、原告主張被告前於八十九年間擔任原告董事長時，曾出賣黃金一批予黃浩偉，黃
    浩偉並簽發如附表所示支票二十五紙交付原告以為價金之支付，被告係在八十九
    年十月五日起至八十九年十月二十日期間擔任原告之董事，迄至原告新任董事長
    丙○○於八十九年十月三十一日欲與被告辦理交接時，被告即避不見面，拒不交
    出前開支票，此等支票因逾發票日一年未提示，原告因而不得行使票據上權利受
    有損害，被告為董事、受任人，自應負損害賠償責任等情，俱為被告所否認，並
    以右開情詞置辯。經查：
（一）原告主張被告前於八十九年間擔任原告董事長時，曾出賣黃金一批予黃浩偉乙
      節，乃被告所否認者，就此原告迄未提出相關證據以為證明。又觀諸原告提出
      之附表所示支票影本，該等支票並未記載受款人，則黃浩偉是否曾將支票交付
      被告即原告前任董事長用以支付黃金買賣價金，就此尚難得證。
（二）再者，關於原告主張被告係在八十九年十月五日起至八十九年十月二十日期間
      擔任原告之董事，雖提出股東會會議記錄、董事會會議記錄等件為證（見本院
      卷第一七頁至第二二頁、第六三頁至第七四頁），但此僅能證明被告曾擔任原
      告董事，與原告間之關係得依民法關於委任之規定決之（公司法第一百九十二
      條第四項規定參照），尚無法證明被告曾因擔任董事而受委任保管附表所示支
      票之事實。
（三）至於原告提出之移交清冊（見本院卷第一六頁），其上僅記載移交物內容包括
      支票在內，惟移交清冊上所謂之支票是否即為附表所示之支票，據此亦難得知
      。況移交清冊所載移交人為丁○○、接交人為甲○○，其上既未經被告簽名確
      認，亦無被告曾受移交該清冊內所述物品之記載，準此，該移交清冊至多僅能
      證明丁○○曾將移交清冊上所載支票移交予甲○○，並無從證明被告曾因此保
      管附表所示支票。
（四）按受任人因處理委任事務，所收取之金錢、物品及孳息，應交付於委任人；又
      受任人因處理委任事務有過失，或因逾越權限之行為所生之損害，對於委任人
      應負賠償之責，民法第五百四十一條第一項、第五百四十四條固然定有明文。
      惟依民事訴訟法第二百七十七條前段規定，自應由主張此有利事實之原告負舉
      證責任。原告提出之前開證據，並未能證明其主張被告曾基於董事地位保管附
      表所示支票之事實確屬存在，而原告亦自陳對於此部分事實已無其他證據提出
      （見本院九十三年四月十三日言詞辯論期日筆錄，卷第八五頁），則其主張被
      告有違反注意義務應負賠償責任，顯屬無據。
四、從而，原告本於委任契約關係依民法第五百四十四條規定，主張被告應負賠償之
    責，遂先為一部請求，請求被告給付二百萬元，及自起訴狀繕本送達翌日即九十
    三年二月十九日起至清償日止，按年息百分之五計算之利息，為無理由，應予駁
    回。其訴既經駁回，則假執行之聲請亦失所附麗，應併予駁回。
五、本件為判決之基礎已臻明確，兩造其餘之陳述及所提其他證據，經本院斟酌後，
    認為均於判決之結果無影響，亦與本案之爭點無涉，自無庸逐一論述，併此敘明
    。
丙、結論：原告之訴為無理由，並依民事訴訟法第三百八十五條第一項前段、第七十
    八條，判決如主文。
中　　　華　　　民　　　國　　九十三　　年　　　九　　　月　　 三十 　　日
                            民事第三庭  法  官  賴錦華
正本係照原本作成
如對本判決上訴，須於判決送達後廿日內向本院提出上訴狀
中　　　華　　　民　　　國　　九十三　　年　　　九　　　月　　 三十 　　日
                                        書記官  林桂玉
